【裁判字號】    97,審易,2632
【裁判日期】    980122
【裁判案由】    竊盜
【裁判全文】
臺灣高雄地方法院刑事判決            97年度審易字第2632號
公  訴  人  臺灣高雄地方法院檢察署檢察官
被      告  乙○○
            丙○○
上列被告因竊盜案件，經檢察官提起公訴（97年度偵字第27647
號、第30549號），本院判決如下：
    主  文
乙○○共同犯竊盜罪，累犯，處有期徒刑壹年。
其餘被訴部分無罪。
丙○○共同犯竊盜罪，處有期徒刑捌月。
    事  實
一、乙○○前於民國94年間，因施用毒品案件，經本院以95年度
    簡上字第347 號判處有期徒刑4 月確定，並於95年6 月13日
    易科罰金執行完畢。詎乙○○不知悔改，竟與丙○○共同基
    於意圖為自己不法所有之犯意聯絡，於97年7 月29日下午2
    時許，一同進入刁貞發位於高雄市楠梓區○○○路190 巷1
    之1 號房屋內後（無故侵入建築物部分，未據告訴），以徒
    手搬運刁貞發所有放置於該處之工字鐵4 支之方式，共同竊
    取刁貞發所有之工字鐵4 支得逞。得手後，將竊得之工字鐵
    4 支放置於推車上，並於同日下午5 時許，以推車將工字鐵
    推至黃俊傑設於高雄市楠梓區○○○路56之1 號「竣豐回收
    站」，以新臺幣（下同）2,280 元之代價，將竊得之工字鐵
    4 支，出售予黃俊傑。嗣於同日晚間8 時許，因刁貞發四處
    搜尋失竊之工字鐵，而在黃俊傑經營之「竣豐回收站」發現
    失竊物品，報警處理，始獲上情。
二、案經高雄市政府警察局楠梓分局報告，以及臺中縣警察局清
    水分局報告臺灣臺中地方法院檢察署呈請臺灣高等法院檢察
    署函轉臺灣高雄地方法院檢察署檢察官偵查起訴。
    理  由
壹、有罪部分：
一、訊據被告乙○○、丙○○均不否認於曾於上揭時、地搬運刁
    貞發所有之工字鐵後，前往黃俊嘉經營之「竣豐回收站」，
    以2,280 元將工字鐵出售予黃俊傑，供己花用之事實，惟均
    矢口否認有何竊取工字鐵之犯行，被告乙○○辯稱：其搬運
    變賣之工字鐵係放在馬路中央，附近鄰居也說是他人廢棄不
    要之物品，其因而將工字鐵抬上推車，拿去變賣云云。被告
    丙○○則辯稱：其當時進去屋內，試著搬運工字鐵，因抬不
    動，就在旁邊觀看，由乙○○與一位學生將工字鐵抬上推車
    ，附近鄰居有說工字鐵是刁貞發不要的，所以才搬走變賣云
    云。
二、經查：
  (一)被告乙○○與丙○○於97年7 月29日下午5 時許，以2,280
    元出售予黃俊傑之工字鐵4 支，均係刁貞發所有一節，業據
    被告丙○○於本院供稱：去抬工字鐵時，附近居民說是刁貞
    發的等語明確，核與被告均不爭執證據能力之證人即被害人
    刁貞發及「竣豐回收站」負責人黃俊傑於警詢及偵查中所為
    證述情節相符，並有贓物認領保管單1 紙附卷可稽，而堪認
    定。
  (二)又被告乙○○與丙○○所搬運之工字鐵，原係放置於刁貞發
    位於高雄市楠梓區○○○路190 巷1 之1 號屋內，而刁貞發
    發現工字鐵失竊後，隨即會同裝潢師傅在高雄市楠梓區一帶
    找尋等情，則經證人刁貞發迭於警詢及偵查中證述綦詳，足
    見刁貞發有使用該工字鐵之需要，以致失竊後，隨即與裝潢
    師傅四處搜尋，該工字鐵當無可能係刁貞發廢棄不用之物品
    ，被告2 人辯稱：附近居民有表示該工字鐵為他人廢棄不要
    物品云云，應非事實。再該工字鐵4 支原係放置於證人刁貞
    發位於高雄市楠梓區○○○路190 巷1 之1 號屋內，已如前
    述，被告丙○○亦供承：其當時確有進入屋內，試著抬工字
    鐵等語，足認被告竊取該工字鐵4 支地點為屋內，而非屋外
    ，被告乙○○辯稱：當時工字鐵放在馬路中央云云，無非係
    片面卸責之詞，亦無可採。本院審酌該工字鐵係存放在刁貞
    發之屋內，一般人絕無可能誤認該工字鐵為他人廢棄不要之
    物品，參以，刁貞發對該工字鐵確有使用上之需要，被告2
    人以該工字鐵為他人廢棄不要之物品，始搬運變賣為由，辯
    稱無不法所有意圖，自難採信。從而，被告2 人未經刁貞發
    同意，擅自進入刁貞發之屋內，搬運該工字鐵4 支變賣牟利
    ，自構成竊盜。
  (三)又被告乙○○係與被告丙○○一同將放置於高雄市楠梓區○○○路190 巷1 之1 號屋內之工字鐵4 支，搬運至推車上後
    ，一同推往「竣豐回收站」變賣，此除經被告乙○○自承曾
    搬運該工字鐵4 支變賣之事實外，並有照片8 張在卷可佐，
    而被告丙○○於本院審理時，陳稱：當時被告乙○○撥打電
    話通知幫忙搬運工字鐵，其當時進入屋內，試圖幫忙乙○○
    抬工字鐵，但抬不動等語，則顯示被告乙○○搬運工字鐵至
    推車上時，被告丙○○業已在場，被告乙○○與丙○○與警
    詢及偵查中辯稱：搬運工字鐵當時，被告丙○○不在現場，
    係搬運完成後，始到現場云云，顯係迴護被告丙○○之詞，
    不足採信。至於被告乙○○與丙○○另辯稱：當時有一位男
    性學生路過，而幫忙搬運工字鐵上推車等語，惟依被告丙○○前述內容，顯示被告乙○○因工字鐵沈重，且擔心竊盜犯
    行遭識破，而不敢隨意求助路人協助，始撥打電話通知不在
    場之丙○○，趕來幫忙，否則被告乙○○逕可請求路過現場
    之男性民眾協助，無須撥打電話通知不在現場，且力氣遠不
    及於自己之丙○○到場，是被告前揭所辯，無非係推卸被告
    丙○○責任之詞，亦無可採。
  (四)綜上，本案事證明確，被告共同竊盜犯行，堪以認定，應予
    依法論科。
三、核被告所為，均係犯刑法第320 條第1 項之竊盜罪。被告2
    人就上開犯行，具有犯意聯絡與行為分擔，應論以共同正犯
    。又被告乙○○前因施用毒品案件，經法院判處有期徒刑4
    月確定，並於95年6 月13日易科罰金執行完畢，有臺灣高等
    法院被告前案紀錄表1 份在卷可佐，被告於有期徒刑執行完
    畢後，5 年內故意再犯本件有期徒刑以上之罪，為累犯，應
    依刑法第47條第1 項規定加重其刑。本院審酌被告乙○○前
    有竊盜之判刑紀錄，已如前述，素行不良，而被告乙○○、
    丙○○均正值壯年，不思以正當方法賺取財物，竟貪圖小利
    行竊，破壞他人對財產權之支配，危害社會治安，且被告犯
    後，飾詞否認犯罪，顯無悔悟之心，惟念及被告竊取財物之
    價值非鉅，且為警即時查獲，而使被害人得索回失竊財物等
    一切情狀，分別量處如主文所示之刑，以資懲儆。
貳、無罪部分：
一、公訴意旨另以：被告乙○○於97年1 月20日晚間10時30分許
    ，至高雄市楠梓區○○○路101 號前，趁甲○○需疏於防範
    看管之際，以自備之鑰匙1 支，徒手竊取甲○○所有價值12
    , 000 元之車號PIO-336 重型機車後，並供己使用。後因出
    借予向俊嘉使用，經警於97年1 月29日晚間11時許，在臺中
    縣梧棲鎮○○○街460 號前查獲等語，因認被告乙○○另犯
    刑法第320 條第1 項之普通竊盜罪嫌等語。
二、按犯罪事實應依證據認定之，無證據不得認定犯罪事實；又
    不能證明被告犯罪者，應諭知無罪之判決，刑事訴訟法第15
    4 條第2 項及第301 條第1 項分別定有明文。又認定不利被
    告之事實，須依積極證據，苟積極證據不足為不利於被告事
    實之認定時，即應為有利於被告之認定，更不必有何有利之
    證據；而所謂「積極證據足以為不利被告事實之認定」，係
    指據為訴訟上證明之全盤證據資料，在客觀上已達於通常一
    般之人均不致於有所懷疑，而得確信被告確曾犯罪之程度，
    若未達此一程度，而有合理懷疑之存在時，即無從為有罪之
    認定，最高法院30年上字第816 號及76年臺上字7986號分別
    著有判例可資參照。
三、本件公訴人認被告乙○○另涉有普通竊盜罪嫌，無非以被害
    人甲○○之指訴，借用機車之向俊嘉陳述，以及失車紀錄、
    車輛尋獲電腦輸入單、贓物認領保管單各1 份為主要論據。
四、訊據被告乙○○固不否認曾將車號PIO-336 號重型機車借予
    向俊嘉使用，而於97年1 月29日晚間11時許，在臺中縣梧棲
    鎮○○○街460 號，為警查獲為失竊機車之事實，惟堅詞否
    認有何竊盜機車犯行，辯稱：上開機車係其以18,000元價格
    向黎建良所購買，僅尚未辦理過戶手續而已，其騎乘上開機
    車，並將之出借予向俊嘉，自不構成竊盜等語。經查：
  (一)公訴人所舉之證人甲○○證詞，以及所提出之失車紀錄1份
    ，僅能證明車號PIO-336 號重型機車原係甲○○友人江思薇
    向昇大機車行購得，後來出借予甲○○使用，甲○○因上開
    機車發生故障，而將之停放在高雄市楠梓區○○○路101 號
    前，並於97年1 月20日晚間10時30分許發生失竊，甲○○遂
    賠償該機車之價錢予江思薇，以取得上開機車所有權之事實
    。但因證人甲○○並未指認被告為竊取上開機車之人，而上
    開失車紀錄，則僅能證明甲○○曾於97年1 月22日報案失竊
    ，亦無法證明被告為竊取上開機車之人。
  (二)另公訴人所舉之向俊嘉證詞，以及所提出之車輛尋獲電腦輸
    入單、贓物認領保管單各1 份，僅能證明上開機車係由被告
    乙○○托運至臺中縣梧棲鎮○○○街3 號，被告乙○○並於
    97年1 月29日晚間10時許，將上開機車借予向俊嘉騎乘使用
    ，向俊嘉則於同日同日晚間11時許，騎乘上開機車行經臺中
    縣梧棲鎮○○○街460 號前，為警攔檢查獲為失竊機車等事
    實，亦不能證明被告乙○○曾竊取上開機車，蓋被告乙○○
    可能因向他人購買、或他人贈與而取得持有上開機車，單純
    甲○○因失竊而喪失上開機車持有，以及被告乙○○於甲○○失竊機車後，取得上開機車持有之事實，並不足以推論上
    開機車即為被告乙○○所竊取。
  (三)雖然被告乙○○就其為何持有上開車輛一節，於警詢、偵查
    中及本院審理中所為之供述內容，均不一致，而得合理懷疑
    其係以不法原因取得上開機車。惟因以不法原因取得上開機
    車，非僅止於竊盜一途，可能係明知係甲○○失竊之贓車而
    故買或收受，亦可能因他人竊取上開機車後，棄置於某處，
    由被告予以侵占離本人持有之物，是被告縱使所辯不足採信
    ，而得合理懷疑其取得之原因，惟基於無罪推定之原則，尚
    不得以擬制、猜測之方式，推斷被告乙○○涉犯竊盜犯行。
    此外，公訴人亦未舉出其他積極證據以資證明被告乙○○確
    有竊取上開機車之犯行，揆諸前揭說明，現存之證據既然不
    足為不利於被告乙○○事實之認定，則不論被告乙○○之辯
    解真實性如何，即應為被告乙○○有利之認定，依法自應為
    其無罪之諭知。
據上論斷，應依刑事訴訟法第299 條第1 項前段、第301 條第1
項，刑法第28條、第320 條第1 項、第47條第1 項，刑法施行法
第1 條之1 ，判決如主文。
本案經檢察官王朝弘到庭執行職務。
中    華    民    國    98    年    1     月    22    日
                  刑事第七庭  法  官  高增泓
以上正本證明與原本無異。
如不服本判決，應於判決送達後10日內，向本院提出上訴狀。
中    華    民    國    98    年    1     月    22    日
                              書記官  黃麗玉
附錄本案論罪科刑法條全文：
刑法第320條
意圖為自己或第三人不法之所有，而竊取他人之動產者，為竊盜
罪，處5 年以下有期徒刑、拘役或5 百元以下罰金。
意圖為自己或第三人不法之利益，而竊佔他人之不動產者，依前
項之規定處斷。
前二項之未遂犯罰之。


司法院資訊處製作；財團法人民間司法改革基金會備份。
